【裁判字號】    96,訴,892
【裁判日期】    970205
【裁判案由】    傷害致死
【裁判全文】
臺灣新竹地方法院刑事判決               96年度訴字第892號
    公  訴  人  臺灣新竹地方法院檢察署檢察官
    被      告  甲○○
    指定辯護人  本院公設辯護人乙○○
上列被告因傷害致死案件，經檢察官提起公訴（96年度偵字第66
90號），本院判決如下：
    主      文
甲○○成年人故意對兒童，傷害人之身體，累犯，處有期徒刑壹
年。又成年人故意對兒童，傷害人之身體，因而致人於死，累犯
，處有期徒刑拾年。應執行有期徒刑拾年拾月。
    事      實
一、甲○○於民國91年間因傷害案件，經臺灣高等法院於93年11
    月30日以93年度上訴字第1744號刑事判決判處有期徒刑2年
    ，於同年12月27日確定，甫於96年3月15日縮短刑期假釋期
    滿執行完畢。甲○○係已滿20歲之成年人，於96年8月間與
    戊○○成為男女朋友後，即與戊○○及戊○○3歲之幼子陳
    ○○共同居住在甲○○位於新竹市○○路672號住處（嗣又
    搬至新竹縣寶山鄉○○村○○○街15號租屋處），依家庭暴
    力防治法第3條第2款規定，彼此互為家庭成員。甲○○於96
    年8月間，常因陳○○吃飯時飯粒掉在地上或尿褲子等瑣事
    發怒，而基於傷害之故意，以拳頭毆打陳○○大腿、背部及
    臀部、後腦等身體部位，致陳○○受有後枕部頭皮下瘀傷出
    血等傷害。甲○○於96年9月27日22時許，客觀上可預見而
    其能預見陳○○為年僅3歲之幼童，胸部、腹部有重要器官
    且為人體極脆弱之處，若以拳頭重擊其胸口及腹部，極易造
    成陳○○身體組織器官嚴重受傷而發生死亡之結果，其能避
    免發生此結果，竟疏於注意，而主觀上不預見陳○○死亡，
    另行基於傷害之故意，在新竹縣寶山鄉○○村○○○街15號
    租屋處，僅因不滿陳○○吃餅乾時碎屑掉落在地，竟以左手
    抓住陳○○後，先以右拳重毆陳○○之胸口，再毆打其背部
    ，陳○○因重心不穩倒地後，戊○○雖上前攔阻，甲○○將
    戊○○推開，將陳○○正面壓制在地，以右拳重擊陳○○腹
    部，致其腸繫膜撕裂而腹腔出血。陳○○因出現嘔吐現象，
    戊○○帶陳○○進浴室清洗時，陳○○已意識模糊、四肢無
    力癱坐在地，甲○○始發覺情況嚴重試圖急救，並要戊○○
    撥打電話叫救護車，嗣因等候不及救護車而自行駕車搭載戊
    ○○及陳○○至南門綜合醫院。陳○○雖經緊急救治，仍因
    腸繫膜破裂、腹腔出血，導致低血容性休克，於同年月29日
    零時20分許急救無效不治死亡。南門綜合醫院救護人員因發
    覺陳○○有遭長期虐待徵狀，主動通報警方而查獲。
二、案經戊○○告訴暨新竹縣警察局竹東分局報告臺灣新竹地方
    法院檢察署檢察官偵查起訴。
    理      由
一、訊據被告甲○○坦承有於前開時間、地點毆打被害人陳○○
    之事實，並有告訴人戊○○於偵訊及本院審理中之陳述可佐
    ，又被害人陳○○經法醫解剖及鑑定結果：死者陳○○繫膜
    撕裂外傷，腹腔內出血，後枕頭皮下陳舊瘀傷出血，體表多
    發性瘀傷，符合兒童長期遭受暴力對待情形，腹部外傷為主
    要致死外傷，死者陳○○因遭母親同居人管教時徒手毆打致
    腸繫膜撕裂，腹腔內出血，低血容性休克死亡，死亡方式為
    他殺。有法務部法醫研究所（96）醫剖字第0961101524號解
    剖報告書、（96）醫鑑字第0961101524號鑑定報告書、死亡
    現場採證相片及採證檢體、相驗屍體證明書、勘驗筆錄、診
    斷證明書在卷可稽。被告自白核與事實相符，堪以採信。按
    胸部、腹部有重要器官且為人體極脆弱之處，衡諸常情若以
    拳頭重擊幼童胸口及腹部，極易造成身體組織器官嚴重受傷
    而發生死亡之結果，此應為被告客觀上所能預見，被告竟仍
    因細故以拳頭重擊被害人胸部、腹部，導致被害人發生死亡
    之結果，被告之傷害行為與被害人之死亡結果間顯有因果關
    係甚明。又本案係經南門醫院醫生懷疑被害人身上之傷可疑
    ，通報警方後查獲本案，被告於警詢時尚否認犯行，並非自
    首，有證人丙○○於本院審理中之證述可佐。綜上所述，被
    告傷害、傷害致死犯行事證明確，堪以認定。
二、被告甲○○與被害人陳○○具有家長家屬關係，依家庭暴力
    防治法第3條第2項規定，彼此互為家庭成員，被告對陳○○
    故意實施家庭暴力行為，因而構成犯罪，所為並係犯家庭暴
    力防治法所稱之家庭暴力罪。核被告甲○○所為，係犯刑法
    第277條第1項前段之傷害罪、同法第277條第2項前段之傷害
    致死罪。按兒童及少年福利法第70條第1項規定：「成年人
    教唆、幫助或利用兒童及少年犯罪或與之共同實施犯罪或故
    意對其犯罪者，加重其刑至2分之1。但各該罪就被害人係兒
    童及少年已定有特別處罰規定者不在此限。」查本件被告行
    為時為20歲以上之成年人，被害人陳○○為年僅3歲之兒童
    ，有其年籍資料在卷可稽，被告故意對兒童犯罪，應依兒童
    及少年福利法第70條第1項前段規定加重其刑，依刑法第65
    條第1項規定，除所犯法定刑為無期徒刑部分不得加重以外
    ，就有期徒刑部分應加重其刑至2分之1。被告所犯上開2罪
    ，犯意各別，行為殊異，應予分論併罰。又被告於91年間因
    傷害案件，經臺灣高等法院於93年11月30日以93年度上訴字
    第1744號刑事判決判處有期徒刑2年，於同年12月27日確定
    ，甫於96年3月15日縮短刑期假釋期滿執行完畢，有臺灣高
    等法院被告前案紀錄表在卷足憑，其於5年以內故意再犯本
    案有期徒刑以上之罪，為累犯，爰依刑法第47條第1項規定
    加重其刑，除法定刑為無期徒刑部分不得加重以外，就有期
    徒刑部分應加重其刑至2分之1，並遞加重之。爰審酌被告有
    上開前科，素行不佳，其甫因傷害案件執行完畢又犯本案傷
    害、傷害致死罪，被告僅因細故毆打年僅3歲幼童之被害人
    ，復以拳頭重擊年僅3歲之毫無反抗能力之兒童之胸、腹部
    等人體重要部位，造成被害人死亡，犯後於警詢、偵訊中仍
    避重就輕企圖卸責，於本院審理中始坦承犯行，迄未與告訴
    人和解等一切情狀，量處如主文所示之刑，並定其應執行刑
    。至於公訴人對被告求刑有期徒刑15年，尚嫌稍重，附此敘
    明。
據上論斷，應依刑事訴訟法第299條第1項前段，兒童及少年福利
法第70條第1項前段，刑法第277條第1項、第277條第2項前段、
第47條第1項、第51條第5款，刑法施行法第1條之1，判決如主文
。
本案經檢察官丁○○到庭執行職務。
中    華    民    國    97    年    2    月    5      日
                   刑事第八法庭審判長法  官  汪 漢 卿
                                     法  官  陳 明 珠
                                     法  官  張林祐均
上正本證明與原本無異。
如不服本判決應於送達後10日內向本院提出上訴狀（應附繕本）
。
                                 法院書記官  王   明
中    華    民    國    97    年    2     月    5     日
附錄本案論罪科刑法條：
中華民國刑法第277條
（普通傷害罪）
傷害人之身體或健康者，處 3 年以下有期徒刑、拘役或 1 千元
以下罰金。
犯前項之罪因而致人於死者，處無期徒刑或 7 年以上有期徒刑；
致重傷者，處3年以上10年以下有期徒刑。

司法院資訊處製作；財團法人民間司法改革基金會備份。
